【裁判字號】    95,訴,927
【裁判日期】    950518
【裁判案由】    強盜
【裁判全文】
臺灣臺中地方法院刑事判決               95年度訴字第927號
公  訴  人  臺灣臺中地方法院檢察署檢察官
被      告  甲○○
                      樓之2(.
指定辯護人  本院公設辯護人  丁○○
上列被告因強盜等案件，經檢察官提起公訴（九十五年度偵字第
四○九三號），本院判決如下：
    主    文
甲○○攜帶兇器竊盜，處有期徒刑壹年；扣案之水果刀壹支，沒
收。又意圖為自己不法之所有，以恐嚇使人將本人之物交付，未
遂，處有期徒刑拾月；扣案之水果刀壹支，沒收。應執行有期徒
刑壹年捌月；扣案之水果刀壹支，沒收。
    犯 罪 事 實
一、甲○○意圖為自己不法之所有，於民國九十五年二月二十二
    日晚間十時二十分許，於外套內預藏其所有客觀上可作為兇
    器使用，具有危險性之水果刀一支，從防火巷潛入臺中市○
    ○區○○路二十巷二七號，由丙○○經營之「美芝味快餐店
    」內（無故侵入建築物部分未據告訴），竊取丙○○置放在
    一樓樓梯口之零用金塑膠盒〈內有丙○○營業所得新臺幣（
    下同）一萬二千三百零一元，檢察官誤載為一萬二千三百零
    二元，下稱零錢盒〉，得手後，在欲循原路自該店後門之防
    火巷逃離之際，為丙○○發覺，丙○○隨即自後追趕，於防
    火巷內追上甲○○，並自其手上搶回該零錢盒。
二、詎甲○○在該零錢盒為丙○○搶回後，心有不甘，竟另行起
    意，基於意圖為自己不法之所有之恐嚇取財犯意，自外套內
    取出前開預藏之水果刀加以揮舞，並要求丙○○將零錢盒內
    之營業金交付與其，使丙○○心生畏懼，並迅速將前開零錢
    盒轉交與前來支援之店長並快速奔回店內，致未能得逞。嗣
    經員警據報前往現場，當場逮捕甲○○，並扣得上開水果刀
    一支。
三、案經丙○○訴由臺中市警察局第六分局報請臺灣臺中地方法
    院檢察署檢察官偵查起訴。
    理    由
一、訊據被告甲○○對有於上開時、地，於外套內預藏其所有之
    水果刀一支，從防火巷潛入由丙○○經營之「美芝味快餐店
    」內，取走丙○○置放在樓梯口之零錢盒〈內有營業金一萬
    二千三百零一元〉，在欲循原路自該店後門之防火巷離開之
    際，為丙○○發覺追趕至防火巷內，自其手上搶回該零錢盒
    ；而其在該零錢盒為丙○○搶回後，即自外套內取出前開預
    藏之水果刀加以揮舞，惟因丙○○迅速將前開零錢盒轉交與
    前來支援之店長並快速奔回店內，致未能得逞，嗣經員警據
    報前往現場，當場逮捕甲○○，並扣得上開水果刀一支等情
    ，固坦承不諱，惟矢口否認犯罪，辯稱：其當時誤以為該零
    錢盒內之營業金乃其所有，並無意圖為自己不法之竊盜犯意
    ；且其自外套內取出前開預藏之水果刀加以揮舞，目的僅是
    要求丙○○放手，並無要求丙○○將營業金交付予其之意思
    等語。惟查：
  (一)上開營業金一萬二千三百零一元，係告訴人丙○○經營「美
    芝味快餐店」之營業所得，業據告訴人丙○○到庭具結證述
    甚詳，而被告亦自承其係從防火巷潛入該「美芝味快餐店」
    內，取走丙○○置放在樓梯處之零用金塑膠盒（內含該營業
    金），且被告於警詢、偵訊及本院羈押訊問時，從未主張此
    項抗辯，復亦未舉證證明何以當時會誤認為該零業金為其所
    有，則其空言主張其誤以為該營業金為其所有，並無竊盜之
    犯意云云，顯與事實不符，要無足採。
  (二)又告訴人丙○○於本院審理時到庭經交互詰問具結證稱：伊
    追到被告後，就用右手抓住被告左手臂，此時被告右手拿著
    零錢盒，伊就質問被告你在幹什麼？被告回答說他是巡邏的
    人員，錢是他的，伊就說你說錢是你的，那到前面講，伊店
    裡面有攝影機，就拉著被告要回店內，被告則說你怎麼證明
    錢是你的，伊回說零錢盒底下有收據，是伊的店名，隨即用
    左手把零錢盒硬搶回來，再把上面的零錢拿起來，取出收據
    給被告看，被告卻說錢是他的，收據才是你的，這時因伊仍
    抓著被告，被告就用右手把外套拉鍊拉開，從外套內拿出水
    果刀正握對著伊，說錢是他的，還給他，收據才是伊的，你
    拿回去，並揮舞刀子，因為之前伊被搶過一次，伊很生氣也
    很害怕，就叫店長趕快把零錢盒拿進去，並趕快跑回店內，
    因為當時伊很驚慌，被告還有沒有講話，伊已記不得了等語
    （見本院九十五年五月四日審理筆錄第二至三頁）；則依告
    訴人丙○○上開證述，再酌以被告於本院審理時亦自承：其
    有叫告訴人丙○○將錢還給其，但不像強盜的口吻等語（見
    本院九十五年五月四日審理筆錄第四頁倒數第四行），足見
    被告當時從外套內拿出預藏之水果刀揮舞，確有要求告訴人
    丙○○將營業金交付予其之意思，被告辯稱其自外套內取出
    前開預藏之水果刀加以揮舞，目的僅是要求丙○○放手，並
    無要求丙○○將營業金交付予其之意思云云，顯係卸責之詞
    ，亦無足採。
  (三)此外，本件復有現場照片四幀、贓物認領保管單一紙附卷可
    稽，且有被告所有供犯案用之水果刀一支扣案可資佐證，本
    件事證明確，被告犯行洵堪認定，應依法論科。再本件事證
    既臻明確，被告於本院審理時另要求對其測謊，以證實其辯
    解屬實云云，核無必要，併予敘明。
二、論罪科刑：
  (一)按「刑法第三百二十九條所定之竊盜犯以強盜論者，係指竊
    盜因防護贓物、脫免逮捕、或湮滅罪證而當場施以強暴脅迫
    者而言，若於行竊時，以脅迫方法使人交付財物，既非係防
    護贓物脫免逮捕，自難以強盜論擬，倘被告係持刀比劃，脅
    迫羅新福拔下金戒指交付上訴人，能否謂上訴人係為防護贓
    物或脫免逮捕，施以脅迫，而成立準強盜罪，非無研求之餘
    地」（最高法院八十三年度台上字第五五三四號判決意旨參
    照）；又「刑法第三百二十九條準強盜罪之因防護贓物，而
    當場施以強暴、脅迫，係指竊盜或搶奪犯，將他人財物移歸
    自己實力支配之下後，為保護該贓物不被奪回，對追奪者施
    以強暴脅迫之行為而言」（最高法院九十三年度台上字一六
    六二號判決意旨參照）。查本件被告係於竊得之零錢盒遭告
    訴人丙○○奪回後，始自外套內取出預藏之水果刀加以揮舞
    ，並要求告訴人丙○○將塑膠盒內之營業金交付與其，則本
    院審酌該零錢盒既經告訴人丙○○取回，已不復為被告所保
    有支配，且當時在告訴人丙○○取回該零錢盒後，被告復與
    告訴人丙○○爭辯錢究竟是何人所有，告訴人丙○○乃取出
    零錢盒內之店家收據給被告看，以茲證明錢確實是告訴人丙
    ○○所有，則堪認被告先前之竊盜行為業已完結，此後被告
    再持水果刀揮舞要求告訴人丙○○將塑膠盒內之營業金交付
    與其，揆諸上開判決意旨，已難謂被告係為防護贓物，所為
    之強暴脅迫行為，故而本件尚難認係成立準強盜罪，應認係
    另行起意之另一犯罪行為。
  (二)次按刑法之恐嚇取財罪與強盜罪之區別，係以對於被害人施
    用強暴、脅迫等非法方法，所加之威嚇程度為標準，倘其程
    度足以抑壓被害人之意思自由，達使不能抗拒之程度，而取
    他人之物或使其交付者，即屬強盜罪；否則，被害人交付財
    物與否，尚有相當之意思自由，在社會一般通念上，猶未達
    不能抗拒之程度，不過因此懷有恐懼之心，則僅成立恐嚇取
    財罪；再所謂致使不能抗拒，係指行為人所施用之強暴、脅
    迫等非法方法，在「客觀上」足使被害人喪失意思自由，並
    達於不能抗拒之程度者而言；倘未達於此程度，因被害人「
    主觀上」之畏懼，不敢出而抵抗，任其取得財物者，除合於
    恐嚇取財罪之要件，應論以該罪名外，要難以強盜罪相繩（
    最高法院六十七年台上字第五四二號判例、及八十九年度台
    上字第三七八三號、八十七年度台上字第一一九七號、八十
    二年度台上字第一五五二號判決意旨參照）。查本件依告訴
    人丙○○上開證述：伊將遭被告竊得之零錢盒奪回後，被告
    復與伊爭辯錢究竟是何人所有，伊乃取出零錢盒內之店家收
    據給被告看，以茲證明錢確實是告訴人丙○○所有，這時被
    告將其外套拉鍊拉開，從外套內拿出水果刀正握對著伊，說
    錢是他的，還給他，收據才是伊的，你拿回去，並揮舞刀子
    ，因為之前伊被搶過一次，伊很生氣也很害怕，就叫店長趕
    快把零錢盒拿進去，並趕快跑回店內，因為當時伊很驚慌，
    被告還有沒有講話，伊已記不得了等語，則依告訴人丙○○
    並不為被告持刀要求其將零錢盒交予被告之行為所動，反將
    零錢盒迅速交予前來支援之店長，並迅速離開現場等情觀之
    ，堪信本件依一般社會之通念，在客觀上，被告之行為應尚
    未達到足使告訴人丙○○喪失意思自由，致不能抗拒之程度
    ，且事後被告亦未得逞取得財物，則本件被告應僅成立刑法
    第三百四十六條第三項、第一項之恐嚇取財未遂罪，公訴意
    旨漏未斟酌此點，認被告此部分所為，係犯刑法第三百三十
    條第二項、第一項之加重強盜未遂罪，尚有未洽，惟其基本
    事實同一，本院自應與審理，並變更其起訴法條。
  (三)再按刑法第三百二十一條第一項第三款之攜帶兇器竊盜罪，
    係以行為人攜帶兇器竊盜為其加重條件，此所謂兇器，其種
    類並無限制，凡客觀上足對人之生命、身體、安全構成威脅
    ，具有危險性之兇器均屬之，且祇須行竊時攜帶此種具有危
    險性之兇器為已足，並不以攜帶之初有行兇之意圖為必要（
    最高法院七十九年台上字第五二五三號判例意旨參照）。被
    告於行竊時攜帶水果刀一支，該水果刀經本院當庭勘驗為金
    屬材質，且經布尺測量後全長約三十三公分、刀柄長約十三
    公分、刀刃長約二十公分，自係足以為殺傷人之生命、身體
    具有危險性之兇器無誤，故核被告犯罪事實一所為，係犯刑
    法第三百二十一條第一項第三款之攜帶兇器加重竊盜罪；被
    告犯罪事實二所為，係犯刑法第三百四十六條第三項、第一
    項之恐嚇取財未遂罪。被告已著手於恐嚇取財行為之實施，
    而未生取得財物之結果，為未遂犯，應依刑法第二十六條前
    段之規定減輕其刑。被告所犯上開二罪間，犯意各別，罪名
    不同，應分論併罰之，檢察官誤認上開二罪，具有牽連犯之
    裁判上一罪關係，尚有未洽，併予敘明。
  (四)爰審酌被告並無前科，素行尚佳，正值青壯之年，卻不思以
    正途賺取所需，竟竊盜他人錢財一萬二千三百零一元，且於
    竊盜行為終結之後，另行起意為恐嚇取財行為，嚴重危害社
    會治安，行為殊不可取，且犯後猶飾詞圖卸刑責，不知悔改
    ，及其犯罪之動機、目的、手段及竊盜之財物業經告訴人奪
    回等一切情狀，分別量處如主文所示之刑，並定其應執行之
    刑，以資懲儆。
  (五)另扣案之水果刀一支，係被告所有且分供竊盜及恐嚇取財所
    用之物，業據被告供明在卷，爰依刑法第三十八條第一項第
    二款規定，併宣告沒收之。
據上論斷，應依刑事訴訟法第二百九十九條第一項前段、第三百
條，刑法第三百二十一條第一項第三款、第三百四十六條第三項
、第一項、第二十六條前段、第五十一條第五款、第三十八條第
一項第二款，罰金罰鍰提高標準條例第一條前段，判決如主文。
本案經檢察官乙○○到庭執行職務
中    華    民    國    95    年    5     月    18    日
                  刑事第八庭    審判長法  官   朱光國
                                      法  官   鍾堯航
                                      法  官   洪堯讚
上正本證明與原本無異。
如不服本判決，應於送達後十日內向本院提出上訴狀（須附繕本
），上訴於台灣高等法院台中分院。
                                      書記官   柳寶倫
中    華    民    國    95    年    5     月    18    日
附錄論罪科刑法條
刑法第三百二十一條
 犯竊盜罪而有左列情形之一者，處六月以上、五年以下有期徒刑
：
一  於夜間侵入住宅或有人居住之建築物、船艦或隱匿其內而犯
之者。
二  毀越門扇、牆垣或其他安全設備而犯之者。
三  攜帶兇器而犯之者。
四  結夥三人以上而犯之者。
五  乘火災、水災或其他災害之際而犯之者。
六  在車站或埠頭而犯之者。
前項之未遂犯罰之。
刑法第三百四十六條
意圖為自己或第三人不法之所有，以恐嚇使人將本人或第三人之
物交付者，處六月以上五年以下有期徒刑，得併科一千元以下罰
金。
以前項方法得財產上不法之利益，或使第三人得之者，亦同。
前二項之未遂犯罰之。


司法院資訊處製作；財團法人民間司法改革基金會備份。
